【裁判字號】    97,易,599
【裁判日期】    970530
【裁判案由】    傷害
【裁判全文】
臺灣臺北地方法院刑事判決               97年度易字第599號
    公  訴  人  臺灣臺北地方法院檢察署檢察官
    被      告  丙○○
    選任辯護人  黃廷維律師
                錢裕國律師
上列被告因傷害案件，經檢察官提起公訴（九十六年度偵字第九
六七０號），本院判決如下：
    主    文
丙○○共同傷害人之身體，處有期徒刑月，如易科罰金，以新
臺幣壹仟元折算壹日；減為有期徒刑壹月又拾伍日，如易科罰金
，以新臺幣壹仟元折算壹日。
    犯罪事實
一、丙○○為任職位於臺北市○○區○○街二十五號易羊餐廳之
    廚師，與位於隔鄰之臺北市○○區○○街二十三號三兄妹豆
    花店之員工，雙方因搶生意宿怨時有糾紛。於民國九十六年
    三月四日（起訴書誤載為八日，應予更正）下午某時許，丙○○又因細故與三兄妹豆花店之店員戴順居發生口角，丙○○遂找來真實姓名、年籍均不詳、綽號「小俊」、「椪柑」
    成年男子（下稱「小俊」、「椪柑」）及數名真實姓名、年
    籍均不詳之成年男子，一同到三兄妹豆花店找戴順居理論，
    但因戴順居不予以理會而作罷。丙○○心有未甘，乃於同年
    月八日晚間九時許，與「小俊」及另名真實姓名、年籍均不
    詳之身穿紅色上衣之成年男子（下稱「紅衣男子」），竟共
    同基於傷害人身體之犯意聯絡，丙○○於三兄妹豆花店附近
    之巷子內，先向「小俊」及「紅衣男子」指示三兄妹豆花店
    之老闆甲○○當時正在該店附近徒步區發傳單所站位置後，
    丙○○即先行離去，再由紅衣男子持棒球棍（未扣案）上前
    毆打甲○○，「小俊」則在原地等候，致甲○○受有右頭頂
    裂傷四公分乘０‧五公分乘０‧三公分、右大腿瘀傷八公分
    乘六公分等傷害，事成之後，再由「小俊」載著「紅衣男子
    」離開現場。
二、案經甲○○訴由臺北市政府警察局萬華分局移送臺灣臺北地
    方法院檢察署檢察官偵查起訴。
    理    由
一、證據之認定：
    訊據被告對於其於案發當時為易羊餐廳之廚師，且於九十六
    年三月四日曾夥同多人至三兄妹豆花店茲事等情，坦承不諱
    ，惟矢口否認九十六三月八日有何傷害告訴人甲○○之犯行
    ，辯稱：九十六年三月四日我至三兄妹豆花店是要找戴順居
    理論，九十六年三月八日當天我放假，當天晚上我八點多快
    九點才到易羊餐廳跟乙○○聊天，之後我就離開，沒有和「
    小俊」、「椪柑」碰面，也沒有傷害告訴人甲○○云云，經
    查：
  (一)被告於案發當時為易羊餐廳之廚師，三兄妹豆花店與易羊餐
    廳間，以往經常因拉客人搶生意之糾紛而起衝突等情，業據
    證人即告訴人甲○○證述屬實（本院九十七年四月三十日審
    判筆錄參照），核與證人即案發當時亦為易羊餐廳廚師乙○○於本院審理時證稱：我擔任易羊餐廳廚師時，與被告上班
    地點在同一廚房，易羊餐廳與三兄妹豆花店常常會因互相拉
    客人而發生糾紛，爭吵的頻率大約每一、二星期或是一、二
    個月都會發生，時間不一定等語相符（本院九十七年五月十
    九日審判筆錄參照），參以：(1)九十六年三月四日被告因搶
    客人糾紛而夥同「小俊」、「椪柑」等數人進入三兄妹豆花
    店，被告與「小俊」以手指著店員、對店員大聲吼叫，擾亂
    三兄妹豆花店之正常經營等情，為被告所是認，此部分亦有
    三兄妹豆花店現場監視器畫面翻拍之六張照片附卷足參（偵
    查卷第十七頁、第三十六頁至第三十九頁參照），復與本院
    於九十七年四月三十日當庭勘驗當日三兄妹豆花店店內錄影
    光碟之內容相互符合（本院該日勘驗筆錄參照）。(2)再者，
    證人甲○○於本院審理時證稱：九十六年三月四日被告帶的
    幾個人離開我的店到旁邊的巷子後，接著我看到我的員工李
    致儒在徒步區發宣傳單時，被這群人毆打等語（本院九十七
    年四月三十日審判筆錄參照），經本院當庭勘驗當日三兄妹
    豆花店對外攝影之監視器畫面以觀，九十六年三月四日被告
    等人離開三兄妹豆花店後幾分鐘內，該店店外之徒步區突有
    大聲喊叫之聲音，而三兄妹豆花店店內員工突然發生一陣騷
    動，店裡員工紛紛跑出店外查看等情（本院同上審判筆錄參
    照），衡諸常情，若非店外忽有引人注目之偶發事件，店內
    員工不會一時之間均跑出店外查看，足認證人甲○○證稱：
    九十六年三月四日當日三兄妹豆花店有上開二起糾紛等情屬
    實。基於以上各情，證人甲○○、乙○○證稱：關於易羊餐
    廳與三兄妹豆花店間時常因搶生意而發生糾紛之情，堪信為
    真實。
  (二)證人甲○○於本院審理時證稱：九十六年三月八日晚間我在
    徒步區發宣傳單，從二十五號巷子裡跑出一個穿紅色衣服的
    人，一直用棒球棍攻擊我的頭部，後來有另外一個人騎著機
    車接應打我的人等語（本院九十七年四月三十日審判筆錄參
    照），而證人甲○○因此受有右頭頂裂傷四公分乘０‧五公
    分乘０‧三公分、右大腿瘀傷八公分乘六公分等傷害，復有
    九十六年三月八日臺北市立聯合醫院和平院區診斷證明書一
    份在卷足憑（偵查卷第十六頁參照），足認證人甲○○上開
    指訴屬實，至於證人甲○○遭人毆打是否與被告相關乙節？
    經查：
  1.本院當庭勘驗九十六年三月八日晚間三兄妹豆花店旁巷內之
    監視器錄影光碟，勘驗結果為：「當日晚間九時六分五十八
    秒，「小俊」、「紅衣男子」抵達現場；九時七分三秒至十
    四秒，該二名男子交談；九時八分四十二秒，被告到達現場
    ，並與二名男子交談；九時八分四十四秒，被告用右手指向
    畫面中的【右方】；九時九分零秒至三秒，「紅衣男子」拿
    出一根棍棒，並塞進左手袖子內；九時九分六秒，被告離開
    現場；九時九分四十秒，「紅衣男子」往畫面中【右方】前
    去，「小俊」在原地等候，頻頻往畫面中的【右方】觀望；
    九時十分，「紅衣男子」自畫面【右方】跑回機車停放原處
    跳上機車，兩名男子即騎乘機車離去」等情（本院九十七年
    四月三十日審判筆錄參照），而證人甲○○亦當庭指認：(1)
    畫面中留在原地等候之人即為九十六年三月四日進入三兄妹
    豆花店叫囂之「小俊」、(2)「紅衣男子」動手毆打證人甲○○之前，與「小俊」、「紅衣男子」交談之人即為被告等情
    無誤。參以本院勘驗三兄妹豆花店內裝設之另一監視器之畫
    面時（從另一角度拍攝，時間為九十六年四月八日九時七分
    五十一秒至九時八分零一秒），確實看見一名「紅衣男子」
    手持棍棒奔跑經過等情（本院九十七年四月三十日審判筆錄
    參照），而證人甲○○亦當庭指認：畫面中出現之紅衣男子
    就是毆打伊之人等語（本院同上審判筆錄參照），堪認證人
    甲○○於九十六年三月八日晚間九時許，係遭曾與被告交談
    之「紅衣男子」以棒球棍毆打受傷，事成之後，再由「小俊
    」搭載「紅衣男子」離去。
  2.如前所述，證人甲○○經營之三兄妹豆花店與被告任職之易
    羊餐廳間糾紛頻繁，三兄妹豆花店之店員並因此曾遭不明人
    士暴力相向，被告於案發前四日即九十六年三月四日曾與「
    小俊」、「椪柑」數人一同進入三兄妹豆花店搗亂；又被告
    於本院審理時自承：我認識「小俊」與「椪柑」，該二人是
    我的客人兼朋友，九十六年三月四日該日，「小俊」、「椪
    柑」及幾個穿黑色衣服的人是要替我打抱不平等語（本院九
    十七年四月三十日審判筆錄參照）；參以依卷內證據，不論
    是「小俊」、「紅衣男子」、或「椪柑」與證人甲○○間並
    無恩怨或仇隙之情，足認「小俊」與「紅衣男子」毆打證人
    甲○○之起因乃肇於被告與三兄妹豆花店間之搶客糾紛；此
    外，再觀諸上開1.所示之監視器畫面可知，「小俊」與「紅
    衣男子」自抵達現場後，並未馬上行動，而係先等待被告到
    達後，指出證人甲○○所在之方向後，「紅衣男子」即在被
    告面前拿出一根棍棒塞進袖子裡，於被告離開現場後幾秒內
    ，「紅衣男子」即往被告所指向之畫面右方前去，而留在原
    地之「小俊」則頻頻往畫面中右方觀望，明顯在等待「紅衣
    男子」，嗣「紅衣男子」自畫面右方跑回跳上機車，二人立
    即離開等情，足認「小俊」與「紅衣男子」當晚係專為毆打
    證人甲○○之目的而到達現場，而被告用手指向畫面右方係
    在告知「紅衣男子」毆打之對象為何，則被告與「小俊」及
    「紅衣男子」係基於共同傷害證人甲○○之意思，事先於巷
    內同謀，而推由「紅衣男子」實施犯罪之行為甚明。被告對
    於自己親身經歷之過程，於本院審理時先係否認畫面中與「
    小俊」、「紅衣男子」對談之人為其本人，後經本院重複撥
    放畫面後始坦承畫面中之人為伊，又改辯稱：當時僅係與「
    小俊」、「紅衣男子」聊天、抽煙，不知為何「紅衣男子」
    手持棍棒，不知伊當時為何手指向畫面中右方云云，顯不足
    採。
  (三)辯護人雖為被告辯以：三兄妹豆花店店內裝設之監視器所錄
    下之畫面與巷內之另一監視器錄下之畫面中，證人甲○○於
    本院審理時指述遭「紅衣男子」毆打之時間點不同，一為當
    日晚間九時七分五十一秒至九時八分零一秒，另一為當日晚
    間九時九分四十秒云云。惟查：經本院勘驗上開監視器畫面
    ，關於「紅衣男子」何時毆打證人甲○○之動向（即何時出
    現在畫面中手持棍棒奔跑及手持棍棒往畫面右方移動），三
    兄妹豆花店店內所架設監視器拍攝畫面之時間點與另一巷內
    裝設之監視器拍攝畫面時間點確實並非完全一致，然二部監
    視器所拍攝之角度不同，所紀錄下之現況本不相同，何以能
    完全分秒不差？又不同監視器自行設定之時間，本即會有些
    許差異，況該二台監視器顯示之時間差僅一、二分鐘，經勘
    驗後所呈現時間點之誤差，與常情並無違背，辯護人上開所
    辯，顯不足採。
  (四)至於證人乙○○雖於本院審理時證稱：九十六年三月八日當
    日被告休假，僅在晚上九時許曾到易羊餐廳之廚房與其聊天
    十至二十分鐘等語（本院九十七年五月十九日審判筆錄參照
    ），然此部分證述亦無法推翻被告曾於案發前與「小俊」及
    「紅衣男子」商議如何傷害證人甲○○之事實，是證人乙○○此部份所述，無法為被告有利之認定。
  (五)檢察官於起訴書犯罪事實欄誤載被告與三兄妹豆花店店員於
    九十六年三月八日下午曾發生口角，然證人甲○○於本院審
    理時已證稱：該日並無發生衝突，應係發生在同年月四日等
    情，且為被告所是認（本院九十七年四月三十日審判筆錄參
    照），並經本院當庭勘驗屬實，此部分犯罪事實應予更正，
    附此敘明。
  (六)綜上所述，本件事證明確，應依法論科。
二、論罪科刑法律之適用：
  (一)核被告丙○○所為，係犯刑法第二百七十七條第一項傷害罪
    ，被告與「小俊」、「紅衣男子」，就上開犯行具有犯意聯
    絡及行為分擔，為共同正犯。起訴書之犯罪事實欄雖記載係
    由「小俊」、「椪柑」傷害證人甲○○，然經本院調查證據
    後，無法認定傷害證人甲○○之「紅衣男子」即為綽號「椪
    柑」之人，因此無法認定「椪柑」亦為本件共犯；又起訴書
    雖記載：被告教唆「小俊」等人毆打告訴人甲○○等情，但
    起訴書中並無引用刑法第二十九條之規定，且蒞庭檢察官論
    告時已明確更正：被告與「小俊」等人係基於共同傷害之犯
    意而為本件犯罪等語（本院九十七年五月十九日審判筆錄參
    照），堪認檢察官係以共同傷害罪起訴被告，附此敘明。
  (二)爰審酌被告僅因細故與告訴人甲○○產生糾紛，竟即以棍棒
    對告訴人為傷害之犯行，不僅造成告訴人頭部受有傷害、內
    心惶惶不安，亦嚴重破壞社會治安，暨其犯後否認犯行、不
    知悔悟等一切情狀，量處如主文所示之刑，並諭知易科罰金
    之折算標準。
  (三)查被告犯罪之時間，係在九十六年四月二十四日以前，所犯
    符合中華民國九十六年罪犯減刑條例第二條所定之減刑條件
    ，應依該減刑條例第二條第一項第三款之規定，減其宣告刑
    二分之一，故減為有期徒刑一月又十五日，並諭知易科罰金
    之折算標準。
  (四)被告等人所持以為傷害犯行之棒球棍未據扣案，亦無證據證
    明為其等所有、及目前尚未滅失，爰不予宣告沒收，附此敘
    明。
據上論斷，應依刑事訴訟法第二百九十九條第一項前段，刑法第
二十八條、第二百七十七條第一項、第四十一條第一項前段，中
華民國九十六年罪犯減刑條例第二條第一項第三款、第七條、第
九條，刑法施行法第一條之一，判決如主文。
本案經檢察官呂俊儒到庭執行職務。
中    華    民    國    97    年    5     月    30    日
                    刑事第九庭法  官  葉珊谷
以上正本證明與原本無異。
如不服本判決，應於判決送達後10日內，向本院提出上訴狀。
                              書記官  顏淑華
中    華    民    國    97    年    5    月     30    日
附錄本案論罪科刑法條全文：
刑法第二百七十七條：
傷害人之身體或健康者，處三年以下有期徒刑、拘役或一千元以
下罰金。
犯前項之罪因而致人於死者，處無期徒刑或七年以上有期徒刑；
致重傷者，處三年以上十年以下有期徒刑。


司法院資訊處製作；財團法人民間司法改革基金會備份。
